臺灣高等法院刑事判決
109年度上訴字第4019號
上  訴  人    臺灣宜蘭地方檢察署檢察官
上  訴  人    
即  被  告    羅俊富  



上列上訴人因被告違反毒品危害防制條例案件，不服臺灣宜蘭地
方法院一０九年度訴字第二二０號，中華民國一０九年七月卅一日
第一審判決（起訴案號：臺灣宜蘭地方檢察署一０九年度毒偵二
五０號），提起上訴，本院判決如下：
    主  文
原判決撤銷。
本件公訴不受理。
    理  由
一、本件公訴意旨詳如起訴書所載（如附件）。
二、按刑事訴訟法第三百零三條第一款規定，案件有起訴之程序
    違背規定之情形者，應諭知不受理之判決。此所稱之起訴之
    程序違背規定，係指檢察官提起公訴之訴訟行為於程序上有
    違法律之規定而言。而提起公訴之訴訟行為是否於程序上有
    違法律規定，原則上，固是以起訴時所存在之事項及法律規
    定為判斷，惟檢察官起訴後始發生之情事變更事由，致法院
    不能為實體審理及判決亦屬「起訴之程序違背規定」(最高
    法院一０九年度台上字第三八二六號判決意旨參照）。
三、次按民國一０九年七月十五日新修正施行毒品危害防制條例
    第二十條第三項，對犯第十條之罪於觀察、勒戒或強制戒治
    執行完畢釋放後，三年後再犯第十條之罪者，適用本條前二
    項之規定，即仍應先行觀察勒戒或强制戒治。而上開所謂「
    三年後再犯」，只要本次再犯（不論修正施行前、後）距最
    近一次觀察、勒戒或強制戒治執行完畢釋放，已逾三年者，
    即該當之，不因其間有無犯第十條之罪經起訴、判刑或執行
    而受影響，亦有最高法院一０九年度台上大字第三八二六號
    裁定統一見解之意旨可參。
四、經查，本案起訴被告甲○○於一０九年四月七日晚間七時許，
    在其宜蘭縣羅東鎮住處以玻璃球燒烤方式施用第二級毒品甲
    基安非他命，及於八日上午十一時許，另以摻入香菸吸食方
    式施用第一級毒品海洛因之事實，業據被告供承不諱，經警
    採集其尿液亦驗出安非他命類及鴉片類陽性反應，此亦有慈
    濟大學濫用藥物檢驗中心鑑定書一件在卷可按，並有海洛因
    一包及吸食器一組扣案足資佐證，被告施用第一、二級毒品
    事證明確，犯行洵堪認定。惟依卷附本院被告前案紀錄表所
    載，被告距最近一次强制戒治執行完畢之九十二年，已逾三
    年，揆諸前揭大法庭裁定意旨，仍應適用毒品危害防制條例
    第二十條第一、二項之規定，先行送觀察、勒戒或强制戒治
    之處遇，而不應再予單獨追訴處罰。檢察官上訴指原判決未
    及審酌新修正之規定，仍為罪刑實體判決，即有未合，請求
    撤銷改判，為有理由，自應由本院將原判決予以撤銷改判，
    為公訴不受理判決。　　
五、至被告雖亦提出上訴，惟迄未附具理由，經本院命補正，逾
    期未為補正，嗣於本院審理對檢察官前開上訴意旨無意見，
    僅稱希能獲戒癮治療等語。惟本次修正之毒品條例，於被告
    符合「三年後再犯」之情形者，檢察官除得向法院聲請對被
    告為機構內之觀察、勒戒或強制戒治治療處遇外，亦有可能
    逕為附命完成戒癮治療之緩起訴處分。新修正毒品危害防制
    條例第三十五條之一立法理由，雖載有「為求程序之經濟，
    法院或少年法院應依修正施行後之規定處理，即應依職權為
    觀察、勒戒或強制戒治之裁定。」，惟顯已逾越條文之明文
    範疇，違反法律保留原則。本院為尊重檢察官之裁量權，並
    保障施用毒品者能獲得妥適並完善治療或其他有利戒毒途徑
    處遇之機會，本於合憲性之解釋原則，認應由檢察官視個案
    情形為適當之裁量權行使，當不能僅「為求程序之經濟」即
    可便宜行事，此除紊亂法院與檢察官之體制、權責之外，亦
    剝奪審判中被告於本次修正後接受適當處遇之機會，不無差
    別待遇而有違憲法平等原則之虞。是被告之請求，非本院所
    得審酌，應由檢察官另行裁量處遇，附此敘明。
六、據上論斷，應依刑事訴訟法第三百六十九條第一項前段、第
    三百六十四條、第三百零三條第一款，判決如主文。
本案經檢察官林秀敏到庭執行職務。
中　　華　　民　　國　　110 　年　　1 　　月　　14　　日
                  刑事第四庭審判長法　官  陳筱珮
                                  法　官  羅郁婷
                                  法　官  陳玉雲
以上正本證明與原本無異。
如不服本判決，應於收受送達後20日內向本院提出上訴書狀，其
未敘述上訴之理由者並得於提起上訴後20日內向本院補提理由書
（均須按他造當事人之人數附繕本）「切勿逕送上級法院」。
                                  書記官  蔡麗春
中　　華　　民　　國　　110 　年　　1 　　月　　14　　日